臺灣新北地方法院民事判決
110年度訴字第3031號
原      告  廖彭燕鳳
            廖元鈺  
共      同
訴訟代理人  李哲賢律師
複代理人    劉育志律師
被      告  蔡玉吉  
訴訟代理人  吳麗如律師
            蔡啓輝  


上列當事人間請求確認通行權存在事件，經本院於民國111年7月
14日言詞辯論終結，判決如下：
    主  文
原告之訴駁回。
訴訟費用由原告負擔。
    事實及理由
一、原告主張：
　１原告分別共有坐落新北市○○區○○○段00地號土地（下稱
　　系爭00地號)，因與道路無適宜之聯絡，原告僅能透過被告
　　所有同段000、000地號土地（下稱系爭000、000地號）通行
　　至同小段000地號之道路，是原告共有系爭00地號土地係屬
　　袋地，確有通行被告所有系爭000、000地號土地之必要，原
　　告主張通行如附圖000⑴、000⑴之範圍土地，此通行方法係
　　最近距離，此前已留有空地可供通行，然被告於附圖000⑴
　　接近000地號道路口處，竟築起寬度達170公分之水泥矮牆阻
　　擋通行，剩餘路面寬度僅能供人或腳踏車或機車通過，一般
　　農業機械或車輛均無法通行，而目前耕種均倚賴農業機械，
　　機械之寬度多在2公尺以上，亦有超過3公尺者，原告主張以
　　寬度3公尺通過被告所有系爭000、000地號土地通行至同段0
　　00地號之道路。為此，原告主張被告在如附圖000⑴土地上
　　，應將前揭水泥矮牆拆除，不得為設置障礙物或其他禁止、
 　 妨礙原告通行之行為，並應容忍原告於如附圖000⑴、000⑴
　　通行範圍内之土地鋪設柏油道路。
  ２被告雖稱可通行鄰地00、00地號土地至00地號道路云云，惟
　　00地號土地上有未辦保存登記之建物，雖留有空地可通行到
　　達00地號，然空地寬度僅140公分，且00地號與00地號土地
　　間設有擋土牆，落差高達2公尺，根本無法通行。
  ３被告復辯稱系爭00地號可經由鄰地00、00地號土地通行至00
    地號道路云云，惟查，00、00地號土地均有種植竹林，僅有
    可供人通行之小徑，且依被告指引之路試行，行至半途即遭
    鐵絲網圍住，根本無法通行。
  ４並聲明：①確認原告對被告所有坐落系爭000、000地號如附圖
    000⑴、000⑴範圍之土地，有通行權存在。②被告在前項土地
    通行範圍内，不得為設置障礙物或其他禁止、妨礙原告通行
    之行為，並應容忍原告於上開通行範圍内之土地鋪設柏油道
    路。
二、被告則以：
  １被告於73年8月21日買受系爭000、000地號土地，因早年常有
    不肖人士駕駛垃圾車通行系爭000、000地號土地，至後方
　　山區違法傾倒垃圾，被告因此築起水泥矮牆，以阻止車子進
    入違法傾倒垃圾，原告於98年11月10日始取得系爭00地號土
    地所有權，原告於購買前當已知悉水泥矮牆之存在，明白系
    爭00地號之出入情況。
  ２系爭00地號土地屬於紅土之地質，不利農耕，原告亦無自耕
    農身分，系爭00地號土地目前雜草叢生，無種植作物或從事
    任何商業活動，原告顯無鋪設三公尺寬柏油路面供農機通行
    之必要。
  ３系爭000地號水泥矮牆之設置時間，依GOOGLE街景服務圖像查
    詢，最早有紀錄為104年9月，如被證2所示，水泥矮牆已
　　泛黑斑駁生青苔，可知水泥矮牆早於104年9月前已設置多年
    。水泥矮牆，與鄰地前方電線桿中間，有一條約6、70公分
    寬之小徑，可供周邊居民通行至後方高爾夫球場休憩運動，
    並無農耕機械通行之跡象，是以，原告主張其所有系爭00地
    號土地過去均為農耕使用，遭被告設置水泥矮牆阻擋原告農
    耕使用，顯屬不實。
  ４原告可從同地段00地號土地及00地號土地通行至同地段50地
    號可供大眾通行之柏油道路。
  ５原告除共有系爭00地號土地外，另與他人共有同地段00地號
    土地，00地號上有兩棟透天混凝土鋼筋建物，00地號與00地
    號間留有空地，原告可自該空地行至後方00地號，再至系爭
    00地號。00地號係自00地號分割出來的。
  ６原告二人為母子，係外來投資土地之人，原告於98年11月10
    日以買賣原因登記為系爭00地號土地所有人，又於101年11
    月16日以買賣原因登記為同地段00地號土地共有人，另原告
    更早於99年4月16日以買賣為原因登記為同地段00地號土地
    共有人，00地號即目前正興建四方牛奶工廠之土地，嗣於10
    3年5月26日轉讓00地號土地所有權，原告兩人從未在系爭00
    地號土地從事農耕，而係在投資周邊土地出售獲利。原告於
    今年初，在系爭00地號土地後方之林口高爾夫球場圍牆上，
    掛有布條，刊登「售本休閒農地504坪，可規劃私人招待所
    」，聯絡人為「00-00000000/0000000000洪先生」，刊登土
    地面積504坪，核與系爭00地號土地面積1668平方公尺（166
    8平方公尺×0.3025＝504.57坪)相符，然於原告起訴後，該布
    條即被棄置於系爭00地號内，亦可證原告並無農耕使用之情
    形，單純係為出售土地獲利，原告主張其為了系爭00地號之
    農耕利用，而有於系爭000、000地號設置三公尺寬之柏油道
    路以利出入等語，顯屬不實在。況依行政院農委會補助之農
    地搬運車，兩廠牌之農地搬運車寬度均在150公分以下（見
    被證12），被告於系爭000地號土地雖設有水泥矮牆，然水
    泥矮牆與鄰地00地號間仍留有170公分寬之空地容忍他人往
    來通行，亦足供一般農耕機具通過，原告請求確認於被告所
    有系爭000、000地號如附圖000⑴、000⑴範圍之土地有
　　通行權，顯無確認利益等語置辯。並聲明：原告之訴駁回。
三、兩造不爭之事實　　
  １原告共有系爭00地號，被告係系爭000、000地號之所有權   
   人，自00地號可步行經由000、000地號至000地號，000地   
   號為公眾通行之道路。
  ２被告在000地號靠近000地號道路處，設有水泥矮牆阻擋部分
    路面，水泥矮牆與鄰地00地號間留有空地，寬度170公分。
四、按確認法律關係之訴，非原告有即受確認判決之法律上利益
    者，不得提起之，民事訴訟法第247 條第1 項前段定有明文
    。所謂即受確認判決之法律上利益，須因法律關係之存否不
    明確，致原告在私法上之地位有受侵害之危險；而此項危險
    得以對於被告之確認判決除去之者，始為存在。本件原告主
    張其分別共有之系爭00地號土地，就被告所有之系爭000、0
    00地號土地，有如附圖000⑴、000⑴範圍之土地，有通行權存
    在，為被告所否認，是兩造間就原告是否有通行權存在已生
    爭執，法律關係即陷於存否不明，此等不安狀態，可藉由確
    認判決除去，是原告提起本件確認之訴，應認有確認利益存
    在，先予敘明。
五、原告主張其等共有之系爭00地號土地，因與道路無適宜之連
　  絡，致不能為通常使用，屬袋地等情，固據原告提出土地登
　  記謄本、地籍圖謄本、原證3照片為證。原告復主張：原告
　  自系爭00地號通過被告所有同段000、000地號土地，至同段
　  000地號之道路，係最近距離，此前已留有空地可供通行，
　  被告於000地號接近000地號道路口處，竟築起寬度達170公 
     分之水泥矮牆阻擋通行，剩餘路面寬度僅能供人或腳踏車
   或
　  機車通行，一般農業機械或車輛均無法通行等語，此為被告
　  所否認，應由原告就其不能為通常之使用負舉證之責。經  
    查，系爭00地號於本院111年4月18日勘驗現場時，樹木雜  
    生，看不出有原告所稱農耕利用之情形，再查，系爭000地
　  號水泥矮牆之設置時間，依GOOGLE街景服務圖像查詢，最早
　  有紀錄為104年9月，如被證2所示，水泥矮牆已泛黑斑駁生
　  青苔，可知水泥矮牆早於104年9月前已設置多年，並非最  
    近新發生之事實。原告稱因被告設置水泥矮牆致剩餘寬度僅
　  能供人或腳踏車或機車通過乙節，經本院現場測量水泥矮牆
    與鄰地00地號間所留空地之寬度有170公分，其寬度可供農
    機搬運車通過，此業據被告提出被證12為證，是原告所稱因
    被告設置水泥矮牆，致原告有不能為通常使用之情形即不可
    採。況依據現場狀況，系爭000、000地號除其上有被告所有
    之建物外，其餘與00地號間之土地，為空地，可供鄰地000
    地號及附近民眾通行，被告並未阻止任何人通行，包含原告
    ，是原告提起本件確認通行權存在，即無理由，應予駁回。
六、結論：原告之訴為無理由，依民事訴訟法第78條、第85條第
    1項前段，判決如主文。
中　　華　　民　　國　　111 　年　　8 　　月　　18　　日
                  民事第七庭    法　官　陳映如
以上正本係照原本作成。
如對本判決上訴，須於判決送達後20日內向本院提出上訴狀。如
委任律師提起上訴者，應一併繳納上訴審裁判費。
中　　華　　民　　國　　111 　年　　8 　　月　　18　　日
                                書記官　黃頌棻